【裁判字號】    90,交聲,9
【裁判日期】    901009
【裁判案由】    違反道路交通管理處罰條例聲明異議
【裁判全文】
臺灣基隆地方法院交通事件裁定                          九十年度交聲字第九號
    原處分機關  交通部公路局台北區監理所基隆監理站
    異  議  人  甲○○
    即受處分人
右列受處分人因違反道路交通管理處罰條例案件，對於交通部公路局台北區監理所基
隆監理站八十九年十一月六日所為之處分（原處分案號：基監裁字第四二--Ｒ000
00000號）聲明異議，本院裁定如左：
    主  文
異議駁回。
    理  由
一、道路交通管理處罰條例第一百十四條第二款規定：「汽車駕駛人有左列情形之一
    者，不得駕車：‧‧‧二、飲酒後其吐氣所含酒精成分超過每公升Ｏ‧二五毫克
    以上者‧‧‧」。同條例第三十五條第一項規定：「汽車駕駛人，駕駛汽車有左
    列情形之一者，處新台幣六千元以上一萬二千元以下罰鍰，並當場禁止其駕駛及
    吊扣其駕駛執照六個月。因而肇事致人受傷者，並吊扣其駕駛執照一年；致人重
    傷或死亡者，吊銷其駕駛執照，並不得再核發：一、酒精濃度過量‧‧‧。」（
    民國九十年一月十七日修正前之原條文）。同條例第六十二條第一項規定：「汽
    車駕駛人，駕駛汽車肇事致人受傷或死亡，應即採取救護或其他必要措施，並向
    警察機關報告，不得駛離；違者吊扣其駕照三個月至六個月；逃逸者吊銷駕駛執
    照。」，合先敘明。
二、原處分意旨略以：受處分人甲○○於八十九年八月十五日凌晨二時四十五分左右
    ，其飲酒後吐氣所含酒精成分高達每公升Ｏ‧四四毫克之狀態下，駕駛車號ＨＲ
    --三二三九號自用小客車肇事，致被害人林月女死亡，且未救護、未報警而逃逸
    ，經基隆市警察局第一分局延平街派出所警員製單舉發，依道路交通管理處罰條
    例第三十五條第一項「酒精濃度過量者肇事致人重傷或死亡」之規定，裁決罰鍰
    新台幣一萬二千元，並吊銷駕駛執照。
三、聲明異議意旨略以：本件車禍肇因於機車騎士劉傳成駕駛車號ＬＤＸ--八八八號
    機車闖紅燈且逆向行駛，因而撞擊異議人所駕駛之車號ＨＲ--三二三九號自用小
    客車，致該機車後座乘客林月女不幸身亡，車禍肇事主因係劉傳成闖紅燈，與異
    議人之駕駛行為無涉，異議人雖係酒後駕車，然僅屬一般交通違規行為，與車禍
    之發生並無相當因果關係，故原處分機關認異議人係「酒精濃度過量肇事致人重
    傷或死亡」，顯有違誤。再者，異議人駕車之際突然發覺前輪似乎陷入坑洞，初
    始並不知係遭劉傳成騎車撞擊而繼續前行，嗣因發覺前擋風玻璃逐漸破裂，始欲
    返回現場查看，途中一輛計程車自後駛來告知異議人車禍肇事，異議人始知此事
    ，異議人並無肇事逃逸之故意，原處分機關認異議人係「駕車肇事致人受傷或死
    亡未採取救護而逃逸」，亦有違誤，為此請求撤銷原處分。
四、經查：異議人甲○○於八十九年八月十五日凌晨二時四十五分左右，其飲酒後吐
    氣所含酒精成分已高達每公升Ｏ‧四四毫克之狀態下，猶駕駛車號ＨＲ--三二三
    九號自用小客車沿基隆市○○路由南往北方向行駛，途經仁一路與愛五路口，與
    劉傳成所騎乘之車號ＬＤＸ--八八八號機車碰撞之事實，為異議人所不爭執，並
    有異議人於同日凌晨三時四分接受酒測測得飲酒後吐氣所含酒精成分達每公升Ｏ
    ‧四四毫克之紀錄紙一份、道路交通事故調查報告表一份、現場及車輛受損照片
    十六張附於本院九十年度交訴字第五號過失致死卷內可稽。異議人雖辯稱本件係
    劉傳成騎車闖紅燈撞擊伊車，伊來不及防範，並無肇事責任云云，然本件現場目
    擊證人施銀貴（計程車司機）於臺灣基隆地方法院檢察署八十九年度偵字第三五
    Ｏ一號過失致死案件偵查中到庭具結證稱：「我駕駛Ｖ四--八二六號計程車從愛
    三路右轉仁一路，我綠燈右轉，就看到被告（指本件異議人甲○○）所駕駛的車
    輛闖紅燈急駛過去，到愛四路口時也是紅燈，他又闖紅燈急駛，我在愛四路等紅
    燈，被告行經愛五路口時又闖紅燈撞到人，他沒有下車查看，我就駕車追趕，追
    至延平街口時，才攔下肇事者的車輛。」等語明確（詳見該案八十九年九月二十
    八日訊問筆錄）；另證人丘必宇（計程車司機）亦於該案件偵查中到庭具結證稱
    ：「當時我駕Ｎ八--Ｏ一八號計程車在仁一路上等紅燈，被告（指本件異議人甲
    ○○）從我左側闖紅燈撞到人，他未停車查看便加速駛離，我便追趕肇事車輛，
    也是在延平街口攔下他。」等語明確（詳見該案八十九年九月二十八日訊問筆錄
    ）。衡諸證人施銀貴、丘必宇與異議人及劉傳成間均非親非故，素不相識，又均
    係職業計程車司機，對於交通狀況之了解與反應均較一般非職業駕駛人為佳，且
    證人係與異議人同方向行駛於仁一路上，又均於路口停紅燈之際自後目睹異議人
    闖紅燈之違規行為，當無誤認或誤判之可能，是異議人指稱係劉傳成闖紅燈，伊
    係綠燈直行，並無肇事責任云云，不足採信。按一般人於飲酒後吐氣所含酒精成
    分達每公升Ｏ‧五毫克之狀態下，會有反應較慢、感覺減低、影響駕駛之輕度至
    中度酒精中毒症狀，有行政院國軍退除役官兵輔導委員會台北榮民總醫院八十八
    年八月五日（八八）北總內字第二六八六八號函在卷可稽，而本件異議人所駕駛
    之ＨＲ--三二三九號自用小客車左前方車頭部位有明顯撞擊痕跡、前擋風玻璃嚴
    重破裂、車頂亦塌陷，有上開車輛受損照片在卷可參，足見兩車撞擊力道甚猛，
    且因撞擊部位靠近異議人所駕駛之自用小客車駕駛座位置，異議人於駕車之際若
    能保持意識清醒確實善盡注意義務，實不可能未看見其所駕駛之自用小客車車頭
    與機車發生碰撞，然本件異議人卻一再辯稱伊不知已經發生車禍云云，顯見其於
    駕車之際意識狀態及注意力已嚴重受到酒精影響而達感覺減低、影響駕駛之程度
    ，異議人辯稱其酒後駕車之違規行為與車禍之發生並無關聯云云，亦不足採信。
    從而原處分機關認定異議人有於酒精濃度過量之狀態下駕車肇事致人死亡之行為
    ，援引道路交通管理處罰條例第三十五條第一項之規定，裁決異議人罰鍰新台幣
    一萬二千元，並吊銷駕駛執照，並無不當，本件異議為無理由，應予駁回。
五、據上論斷，應依道路交通案件處理辦法第十九條，裁定如主文。
中      華      民      國     九十     年      十      月      九      日
                                    臺灣基隆地方法院交通法庭
                                        法  官    蔡  佳  玲
右正本證明與原本無異。
對於本件裁定如有不服，應於收受送達後五日內，向本院提出抗告書狀，敘述抗告之
理由，抗告於臺灣高等法院。
                                        書記官    湯  惠  芳
中      華      民      國     九十     年      十      月     十一     日


司法院資訊處製作；財團法人民間司法改革基金會備份。
